臺灣高雄地方法院民事判決　　　　　100 年度簡上字第370號
上　訴　人　林富榮
參　加　人　林嶽
被　上訴人　翁爾婕
上列當事人間請求損害賠償事件，上訴人對於民國100 年6 月30
日本院高雄簡易庭100 年度雄簡字第1053號第一審判決提起上訴
，經本院於100 年10月19日言詞辯論終結，判決如下：
    主      文
上訴駁回。
第二審訴訟費用由上訴人負擔。
    事實及理由
一、本件上訴人起訴主張：被上訴人於民國97年3 月13日上午7
    時40分許，在駕駛車牌號碼E2-5722 號自用小客車，沿高雄
    市○○區○○街由東往西方向行駛，途經重美街與文學路口
    時，因疏未注意車前狀況，致撞擊適由參加人林嶽所駕駛
    上訴人所有之車牌號碼195-XAB 號大型重機車（下稱系爭車
    輛），並致系爭車輛毀損，而被上訴人所為並經鈞院以98年
    度交簡上字第293 號判決判處過失傷害罪刑確定。上訴人因
    此事故所致車損，業支出修理費用新台幣（下同）120,000
    元，爰依侵權行為法律關係請求被上訴人賠償上開金額等語
    ，並聲明：被上訴人應給付上訴人120,000 元，及自起訴狀
    繕本送達之翌日起至清償日止，按週年利率5%計算之利息。
二、被上訴人則以：鈞院98年度交簡上字第293 號刑事判決之告
    訴人及99年度雄簡字第2525號民事判決之原告均為參加人林
    嶽而非本件上訴人，而系爭交通事故自發生後至99年3 月
    13日已屆滿2 年，則上訴人之損害賠償請求權即罹於時效等
    語為辯，並聲明：上訴人之訴駁回。
三、原審經審理結果，認上訴人之訴為無理由而駁回上訴人全部
    之請求，上訴人不服判決，提起上訴，並於本院聲明：(一)原
    判決廢棄；(二)被上訴人應給付上訴人120,000 元及自起訴狀
    繕本送達之翌日起至清償日止，按週年利率5 ％計算之利息
    。被上訴人則於本院聲明：上訴駁回。
四、兩造不爭執事項：
  (一)被上訴人於97年3 月13日上午7 時40分許，在駕駛車牌號碼
    E2-5722 號自用小客車，沿高雄市○○區○○街由東往西方
    向行駛，途經重美街與文學路口時，因疏未注意車前狀況，
    致駕駛上訴人所有系爭車輛之參加人林嶽受傷、系爭車輛
    毀損，並經本院98年度交簡上字第293 號刑事判決判處被上
    訴人過失傷害罪刑確定。
  (二)參加人林嶽前因上開交通事故向被上訴人請求車損120,00
    0 元及慰撫金5,000 元之損害賠償，經本院高雄簡易庭以99
    年度雄簡字第2525號判決駁回該車輛修理費部分，僅獲慰撫
    金3,000 元勝訴判決確定。
  (三)上訴人於上開刑事及民事案件中，均未對被上訴人行使車損
    賠償請求之意思表示。
五、本件之爭點：
  (一)上訴人之侵權行為損害賠償請求權是否已罹於時效?
  (二)如未罹於時效，則上訴人得請求之金額為若干?
六、本院之判斷:
  (一)上訴人之侵權行為損害賠償請求權是否已罹於時效?
    1.按消滅時效，自請求權可行使時起算；消滅時效因請求、
      承認、起訴而中斷；另按因侵權行為所生之損害賠償請求
      權，自請求權人知有損害及賠償義務人時起，2 年間不行
      使而消滅，民法第128 條前段、第129 條第1 項、第197
      條第1 項前段分別定有明文。而關於侵權行為損害賠償請
      求權之消滅時效，應以請求權人實際知悉損害及賠償義務
      人時起算，最高法院72年台上字第738 號判例意旨亦可供
      參。
    2.經查，本件車禍發生之時間係97年3 月13日，而系爭車輛
      於當時為上訴人所有而為參加人所騎乘，惟因被上訴人之
      侵權行為受損已如上述，是以上訴人於事發當時既為車輛
      所有人，其自為侵權行為損害賠償之請求權人，且參加人
      林嶽於事故當時既親身在場，對於侵權行為之事實及賠
      償義務人當知之甚詳；又參加人與上訴人乃父子之關係，
      且於系爭事故發生時，參加人與上訴人均同住於旗津區○
      ○○路13巷22號之址，此有戶籍資料1 紙可稽，則以參加
      人與上訴人之關係原極為親密，且同籍共居，且參加人亦
      曾到庭陳稱當日業已告知上訴人系爭車禍事故，並經上訴
      人承認在卷 (本院100 年度雄簡字第1053號卷第29頁)，
      是上訴人於系爭事發當時，當業已知悉系爭侵權行為之事
      實及賠償義務人無疑。
    3.上訴人提起上訴雖主張伊已全權授權參加人林嶽向被上
      訴人請求車損賠償，並未怠忽行使自己之權利，故其損害
      賠償請求權尚未罹於時效云云，惟為被上訴人所否認。而
      查，上訴人於上開刑事及民事案件中，均未對被上訴人行
      使車損賠償請求之意思表示，業如前述，而上訴人雖提出
      高雄市監理處之證明書以證明其於98年4 月15日業移轉系
      爭車輛之所有權予參加人林嶽之情，惟移轉所有權與讓
      與先前已生之損害賠償請求權係屬二事，必以侵害當時權
      利或法益歸屬之主體始為侵權行為損害賠償請求權人，除
      該債權經讓與者外，於物之被侵害之情形，繼受標的物之
      人並不當然繼受侵權行為損害賠償之請求權，今上訴人並
      未證明已讓與系爭損害賠償請求權予參加人林嶽，且參
      加人於本院99年度雄簡字第2525號損害賠償事件審理中及
      終結前亦未如此主張，此經本院查閱該卷宗無訛，而參加
      人於該訴遭判決駁回其車損之請求後，亦未據此提出上訴
      更為主張，其上開主張是否真實已非無疑，且債權之讓與
      依法亦須通知債權人始得對之發生效力，而上訴人亦未證
      明已將上情通知被上訴人，被上訴人自不受此之拘束，其
      得主張之時效抗辯權利即不受影響，而上訴人縱認係授權
      予他人代為請求，惟其代理人仍應以上訴人之名義或表明
      此旨以向被上訴人為請求之意思表示，其消滅時效始得因
      此而中斷，惟查，參加人林嶽於前案均係以自己之名義
      請求，並未曾以上訴人之名義或代理之旨為請求，亦為上
      訴人所不爭執，是上訴人應從未對被上訴人為請求損害賠
      償之意思表示無訛，則其所有之損害賠償請求權，自仍應
      自其實際知悉損害及賠償義務人之時即事發時起算至99年
      3 月13日罹於時效，今上訴人係於100 年5 月13日始具狀
      提起本件訴訟，其損害賠償請求權已罹於時效，堪以認定
      。
  (二)基上，本件上訴人係於侵權行為2 年時效完成後之100 年5
    月13日始具狀向被上訴人請求系爭車輛維修費用，被上訴人
    自得以時效消滅為由拒絕給付，故上訴人之請求自屬無據。
    又上訴人之損害賠償請求權既已因時效完成而消滅，本院自
    毋庸再審酌上訴人得請求之金額為若干之爭點，附此敘明。
七、綜上所述，本件上訴人之損害賠償請求權業因時效完成而消
    滅，被上訴人自得拒絕給付，故上訴人依侵權行為之法律關
    係，請求被告給付120,000 元及其遲延利息，均無理由，原
    審據此駁回其訴，其認事用法均無違誤，上訴意旨指摘原判
    決不當，求予廢棄改判，自為無理由，應予駁回其上訴。
八、據上論結，本件上訴為無理由，依民事訴訟法第436 條之1
    第3 項、第449 條第1 項及第78條規定，判決如主文。
中    華    民    國  100     年    11    月     2    日
                  民事第三庭  審判長法  官  黃宏欽
                                    法  官  謝宗翰
                                    法  官  楊淑珍
以上正本係照原本作成。
本判決不得上訴。
中    華    民    國  100     年    11    月     2    日
                                    書記官  許琇淳